【裁判字號】    91,自,570
【裁判日期】    920404
【裁判案由】    誣告
【裁判全文】
臺灣高雄地方法院刑事裁定                          九十一年度自字第五七號
    自  訴  人  甲○○
    被      告  乙○○
右列被告因誣告案件，經自訴人提起自訴，本院裁定如左：
    主  文
本件自訴駁回。
    理  由
一、自訴狀意旨略以：被告乙○○因與中正公園大廈多起民、刑事訴訟糾紛，且與自
    訴人即該樓住戶甲○○有多起訴訟糾紛，詎被告乙○○竟利用臺灣高雄地方法院
    審理九十一年度易字第三二０一號誹謗案件時，依刑事訴訟法第四百八十七條規
    定提出附帶民事訴訟，在該附帶民事訴訟狀紙虛構不實之事實，意圖使自訴人受
    刑事或懲戒之處分等語，因認被告涉犯刑法第一百六十九條之誣告罪嫌云云。
二、按法院得於第一次審判期日前，訊問自訴人、被告及蒐集或調查證據，訊問及調
    查結果，如認為案件有犯罪嫌疑不足之情形，得以裁定駁回自訴，刑事訴訟法第
    三百二十六條第三項定有明文。復按刑法第一百六十九條誣告罪之成立，在主觀
    方面，固須申告者有使人受刑事或懲戒處分之意思，在客觀方面，尤須所虛構之
    事實足使被誣告人有受刑事或懲戒處分之危險，若其所虛構之事實，在法律上不
    生刑事或懲戒處分問題，即難論以誣告之罪（最高法院二十年上字第一七００號
    、二二年上字第一九七六號判例參照）。
三、本件自訴人認被告涉有誣告罪嫌，無非係以被告向台灣高雄地方法院提起附帶民
    事訴訟，在該附帶民事訴訟狀紙虛構不實之事實，意圖使自訴人受刑事或懲戒之
    處分，並提出附帶民事訴訟狀紙一紙為其主要論據。訊據被告乙○○堅決否認有
    何誣告之犯行，辯稱：伊沒有虛構事實誣告甲○○，伊告訴甲○○之誹謗案件，
    業經臺灣高等法院高雄分院判決有罪確定等語。經查：
（一）被告乙○○前告訴自訴人甲○○涉嫌誹謗案件，經檢察官提起公訴後，由本院
      刑事第七庭德股法官以九十一年度易字第三二０一號誹謗案件承辦，被告乙○
      ○即該案告訴人並於九十一年十月十八日該刑事案件審理中，提起附帶民事訴
      訟請求損害賠償，而系爭誹謗案件已於九十二年二月十八日，經臺灣高等法院
      高雄分院以九十二年上易字第二號刑事判決判處拘役五十五日確定等情，為被
      告及自訴人所不爭執，亦有上開刑事判決書及刑事附帶民事訴訟起訴狀告一份
      在卷可佐，堪以認定，合先敘明。
（二）又被告乙○○雖於九十一年十月十八日向刑事庭提起附帶民事訴訟，惟按附帶
      民事訴訟為附帶於刑事訴訟程序中所提起之民事訴訟，亦即，因犯罪受有損害
      之人，在刑事訴訟程序中，附帶提起民事訴訟，請求損害賠償之程序，其本質
      上仍是民事法律的紛爭與程序；又民事訴訟乃國家司法機關以解決當事人間之
      私法爭執為目的而進行之程序，當事人得向法院訴請以判決保護其私法之權利
      ，而請求損害賠償之目的，即在填補債權人實際所受之損害。是被告乙○○提
      起附帶民事訴訟之目的，係在請求法院保護其私法上之權利，請求自訴人應就
      誹謗行為負損害賠償之責，並未有使自訴人受刑事或懲戒處分之意思，在客觀
      方面，其於附帶民事訴訟起訴狀紙上所述之事實，亦不足使自訴人有受刑事或
      懲戒處分之危險，渠所為尚與刑法誣告罪之構成要件不符。此外，本院復查無
      積極證據足以證明被告有何故意虛構事實，意圖使自訴人受刑事或懲戒處分之
      犯行，是被告誣告罪嫌尚有未足，爰依刑事訴訟法第三百二十六條第三項、第
      二百五十二條第十款裁定如主文。
據上論斷，應依刑事訴訟法第三百二十六條第三項、第二百五十二條第十款，裁定如
主文。
中      華      民      國     九十二      年     四     月     四      日
                                  臺灣高雄地方法院刑事第六庭
                                      審判長 法  官     李政庭
                                             法  官     周玉群
                                             法  官     邱泰錄
右正本證明與原本無異。
如不服本判決，應於判決送達後十日內，向本院提出上訴狀。
                                             書記官     林慧君
中    華    民    國      九十二      年      四       月      七      日


司法院資訊處製作；財團法人民間司法改革基金會備份。
